臺灣彰化地方法院刑事判決　　　　　　　94年度訴字第1008號
公　訴　人　臺灣彰化地方法院檢察署檢察官
被　　　告　甲○○
指定辯護人　鄧雲奎律師
右列被告因強盜案案件，經檢察官提起公訴（九十四年度偵字第
三八三二號），本院判決如左：
        主  文
甲○○意圖為自己不法之所有，攜帶兇器，搶奪他人之動產，處
有期徒刑月。
扣案之鐮刀壹支沒收。
        事  實
一、甲○○曾因犯竊盜罪，經臺灣臺南地方法院以九十三年度簡
    字第二八八號判決有期徒刑七月，緩刑七月，於民國九十三
    年三月二十四日確定。其曾患有雙極性情感異常（燥型）之
    精神疾病，為精神耗弱之人，於九十四年五月十二日上午十
    一時十分，騎乘一輛較舊之腳踏車，途至彰化縣溪州鄉○○
    路七十號前，見該處停放乙○○所有而外表新穎之腳踏車一
    輛，心想用該車應可較為輕便，即萌意圖為自己不法之所有
    ，持其所有之兇器鐮刀一支及拾起一顆石頭，並予出示之方
    式，使乙○○見狀未能即時趨前致不及防備，而搶奪乙○○
    所有之前開腳踏車，供已騎用。乙○○即迅以電話向警報案
    ，經警前來處理查獲，並扣得前開鐮刀一支。
二、案經彰化縣警察局北斗分局報告台灣彰化地方法院檢察署檢
    察官偵查起訴。
        理  由
一、訊據被告甲○○對其於上開時、地，以出示鐮刀及石頭之方
    式，而強取乙○○所有之腳踏車之事實，固供承不諱，惟辯
    稱：伊不曉得為什麼會如此作為云云，惟查：鐮刀係屬利器
    ，可使人受傷，此為眾所皆知。是雖被告只為出示動作，而
    未比劃之行舉，但已使被害人乙○○有所顧慮不敢立即向前
    防護其所有之腳踏車等情，業據證人乙○○於本院審理中，
    結證明確，是被告趁此機會，硬取該腳踏車，故不成立強盜
    罪，但業已該當加重搶奪罪之要件，此外，復有鐮刀及石頭
    扣案與贓物認領保管單一紙在卷可稽。再者，因被告有雙極
    性情感異常（燥型）之精神疾病，於庭訊時之應答，稍有遲
    緩，故本院囑彰化基督教醫院對之為精神狀態鑑定，結果係
    「可能有因慢性精神疾病而致犯行時之精神狀態為精神耗弱
    」，有財團法人彰化基督教醫院精神科精神鑑定報告書可參
    。是被告於實施本件犯行時，其精神狀態，應屬精神耗弱之
    人，當可認定。綜上，本件罪證明確，被告之犯行，足以認
    定。
二、核被告所為，係犯刑法第三百二十六條第一項之加重搶奪罪
    （公訴人原係以刑法第三百二十八條第一項之罪名起訴，惟
    經本院調查證據後，公訴人即基於為有利、不利被告情形之
    注意原則，予以更正其起訴法條為刑法第三百二十六條第一
    項之加重搶奪罪，故本院不再為法條之變更）。又被告實施
    本件犯行時，既屬精神耗弱之人，則依刑法第十九條第二項
    之規定，予以減輕其刑。再者，本院審認被告所取之物，價
    值不高，且犯罪手段之危險性又屬低微，是若處其最低法定
    刑度，亦嫌過重，故其犯罪情節有可憫恕，當依刑法第五十
    九條之規定，予酌量遞減其刑。爰審酌被告之品性、犯罪之
    動機、目的、手段、所生之危害及犯罪後坦承犯行，態度良
    好等一切情狀，量處如主文所示之刑。扣案之鐮刀一支係被
    告所有，且已供本件犯罪所用之物，已如前述，依法予以宣
    告沒收。
據上論斷，應依刑事訴訟法第二百九十九條第一項前段，刑法第
三百二十六條第一項、第十八條第二項、第五十九條、第三十八
條第一項第二款，判決如主文。
本案經檢察官田德煙到庭執行職務。
中　　華　　民　　國　　94　　年　　12　　月　　9   　日
                    臺灣彰化地方法院刑事第一庭
                        審判長法  官  洪志賢
                              法  官  簡璽容
                              法  官  周莉菁
以上正本證明與原本無異。
如不服本判決，應於判決送達後10日內，向本院提出上訴狀（ 須
附繕本 ）。
告訴人或被害人對於判決如有不服具備理由請求檢察官上訴者，
其上訴期間之計算係以檢察官收受判決正本之日期為準。
中　　華　　民　　國　　94　　年　　12　　月　　15　　日
                             書記官  洪年慶
中華民國刑法第326條
(加重搶奪罪)
犯前條第 1 項之罪，而有第 321 條第 1 項各款情形之一者，處
 1 年以上 7 年以下有期徒刑。
前項之未遂犯罰之。
